臺灣基隆地方法院民事裁定  
109年度消債清字第20號
聲  請  人  陳淑敏  
即  債務人          

代  理  人  陳學驊律師
    主  文
債務人陳淑敏自中華民國一百零九年十月二十七日下午五時起開
始清算程序。
命司法事務官進行本件清算程序。
    理  由
一、按為使負債務之消費者得依消費者債務清理條例（下稱債務
    清理條例）所定程序清理債務，以調整其與債權人及其他利
    害關係人之權利義務關係，保障債權人之公平受償，謀求消
    費者經濟生活之更生及社會經濟之健全發展，特制定債務清
    理條例（參見債務清理條例第 1條）。次按債務人不能清償
    債務或有不能清償之虞者，得依債務清理條例所定更生或清
    算程序，清理其債務；債務人於法院裁定開始更生程序或許
    可和解或宣告破產前，得向法院聲請清算；債務人對於金融
    機構負債務者，在聲請更生或清算前，應向最大債權金融機
    構請求協商債務清償方案，或向其住、居所地之法院或鄉、
    鎮、市、區調解委員會聲請債務清理之調解。債務清理條例
    第3條、第80條前段、第151條第 1項定有明文。而依債務清
    理條例第2條第1項、第 2項規定，債務清理條例所稱消費者
    ，指5 年內未從事營業活動或從事營業額平均每月新臺幣（
    下同）200,000元以下之小規模營業活動之自然人。因此，5
    年內未從事營業活動或從事營業額平均每月 200,000元以下
    之小規模營業活動之自然人，倘有不能清償債務或有不能清
    償債務之虞，且客觀上並無濫用更生或清算程序之情事者，
    自應使其藉由債務清理條例所定程序清理債務。第按法院開
    始清算程序之裁定，應載明其年、月、日、時，並即時發生
    效力；法院裁定開始清算程序後，得命司法事務官進行清算
    程序。債務清理條例第83條第1項、第16條第1項前段亦有明
    定。又依債務清理條例第85條第 1項規定，債務人之財產不
    敷清償清算程序之費用時，法院應裁定開始清算程序，並同
    時終止清算程序。
二、聲請意旨略以：聲請人即債務人從事烤香腸攤販之營業活動
    ，平均每月營業額32,720元，有不能清償債務之情形，於債
    務清理條例施行後，向最大債權銀行遠東國際商業銀行請求
    協商債務清償方案，因聲請人無法負擔還款件而未能達成協
    商，且未經法院裁定更生或宣告破產，為此依法聲請清算等
    語。
三、聲請人主張其從事營業額平均每月200,000元以下之小規模
    營業活動，且未經法院裁定開始更生程序或宣告破產，曾向
    最大債權銀行遠東國際商業銀行請求協商債務清償方案而未
    能成立等情，業據聲請人提出營業收支紀錄、前置協商不成
    立通知書、香腸攤車照片、107及108年度綜合所得稅各類所
    得資料清單、勞工保險被保險人投保資料表（含明細）等件
    為證，堪信為真實，本件聲請核與債務清理條例第2條第1項
    、第3條、第42條第1項、第151 條之程序要件相符。至於聲
    請人得否依清算程序清理其債務，應看聲請人有無「不能清
    償債務或有不能清償之虞」的情形。經查：
  ㈠聲請人陳報其目前從事路邊攤販售烤香腸，平均每月營業額
    額32,720元，扣除成本後，平均每月盈餘為13,000元，名下
    有機車3輛，加上每年電費補助款2,500元，聲請人聲請清算
    前2年每月平均收入應約為13,020 元，另本院通知債權人陳
    報債權額，聲請人無擔保或無優先權之債務總計2,512,639 
    元，有財產及收入狀況說明書、機車行照、機車改裝照片、
    各債權人陳報狀可憑。
  ㈡又聲請人之必要支出為其個人必要生活費用，依債務清理條
    例第64條之2第1項規定：「債務人必要生活費用，以最近一
    年衛生福利部或直轄市政府所公告當地區每人每月最低生活
    費一點二倍定之」及衛生福利部公告之民國109年度臺灣省
    每人每月最低生活費12,388 元計算，聲請人之每月必要生
    活費用應為14,866元（計算式：12,388元×1.2＝14,866 元，
    元以下四捨五入），高於聲請人主張之每月必要支出14,252
    元，惟每月收入仍不足以負擔個人生活費用，堪認客觀上對
    已屆清償期之債務有不能清償之情形，並有藉助清算制度調
    整其與債權人間之權利義務關係而重建其經濟生活之必要。
四、綜上所述，本件聲請人屬於債務清理條例之消費者，確有無
    法清償債務之情事，且未經法院裁定開始更生程序或宣告破
    產，復查無債務清理條例第6條第3項、第8條或第82條所定
    應駁回清算聲請之事由存在，聲請人聲請清算，為有理由，
    應予准許，並命司法事務官進行本件清算程序。
五、依債務清理條例第83條第1項、第16條第1項，裁定如主文。
中　　華　　民　　國　　109 　年　　10　　月　　26　　日
                  民事庭法　官　陳湘琳
以上正本係照原本作成。
本裁定不得抗告。
中　　華　　民　　國　　109 　年　　10　　月　　26　　日
                        書記官　林亭如